臺灣臺中地方法院刑事判決
                                      95年度訴字第2896號
公　訴　人　臺灣臺中地方法院檢察署檢察官
被　　　告　徐○



選任辯護人　陳日炘律師
上列被告因妨害性自主案件，經檢察官提起公訴（九十五年度偵
緝字第一五七五號），本院判決如下：
    主    文
乙○犯強制性交罪，處有期徒刑叁年陸月。
    犯罪事實
一、乙○在臺中市○區○○街○○○號開設宏武民俗療法店，從
    事民俗推拿之工作，於民國九十一年間即因當時同居人林秀
    美之女劉善而認識甲○（代號00000000號，年籍詳卷，下稱
    甲○）。嗣於九十四年七月、八月間，甲○因身體不適單獨
    前往上址看診，乙○先以甲○有胸部阻塞之病症，須以藥酒
    推拿按壓或以口吸吮甲○胸部，甲○胸部之阻塞及血塊情形
    始能消除為由，先後四次於甲○至上址看診時，以其手部撫
    摸按壓或以嘴巴吸吮甲○之胸部，而違反甲○意願之方式，
    對甲○強制猥褻四次得逞（此部分因未據檢察官起訴，且應
    予分論併罰，是應由檢察官另行處理）。而後，乙○基此遂
    認甲○年少可欺，竟基於強制性交之犯意，於甲○第五次至
    上址看診時，向甲○恫嚇陳稱：你胸部阻塞之情已影響下半
    身，若不進行治療，恐得愛滋病，若至醫院檢查，因醫院擔
    心你會傳染他人，會將你拘禁，我須以手指擦藥進入你陰道
    ，始能為你治療等語，致甲○因此心生畏懼，而以此脅迫之
    方式，先以其手指插入甲○之陰道，對甲○性侵害得逞，復
    繼而以其手指長度不夠長，無法深入甲○陰道內擦藥，須以
    其陰莖塗藥深入甲○陰道擦藥之方式治療，否則甲○會得愛
    滋病等語恫嚇甲○，致甲○亦心生畏懼，而以此脅迫方式，
    將其陰莖插入甲○之陰道內抽動數秒，對甲○強制性交得逞
    一次。
二、案經甲○訴由臺中市警察局第二分局報請臺灣臺中地方法院
    檢察署檢察官偵查起訴。
    理    由
壹、程序方面：被告乙○雖辯以被害人甲○於偵查中所為陳述，係
    審判外陳述，無證據能力。而按被告以外之人於審判外之言
    詞或書面陳述，除法律有規定者外，不得作為證據，刑事訴
    訟法第一百五十九條第一項定有明文，此乃採英美法系之傳
    聞法則，用以保障被告之反對詰問權；惟按被告以外之人於
    偵查中向檢察官所為之陳述，除顯有不可信之情況者外，得
    為證據，刑事訴訟法第一百五十九條之一第二項定有明文。
    查被害人甲○於偵訊中之陳述既係於本案偵查中向檢察官所
    為之陳述，且本件復無證據證明被害人甲○於偵訊之陳述，
    具「顯不可信之情況」之情形，依上揭刑事訴訟法第一百五
    十九條之一第二項之規定，自應認有證據能力，先予敘明。
貳、實體方面：
一、訊據被告乙○固對於被害人甲○曾至伊所開設之宏武民俗療法
    店看診等情供承不諱；惟仍矢口否認其有何強制性交之犯行
    ，辯稱：被害人甲○僅曾看診二次，且均係主述肩膀酸痛後
    ，始由伊在被害人甲○之肩膀以藥酒推拿治療，伊未曾多次
    觸碰被害人甲○之胸部，更無以向被害人甲○恫稱被害人甲○
    恐得愛滋病，伊始能治療痊癒為由，而以手指及性器官插入
    被害人甲○之陰道內而為性侵害行為云云。經查：
（一）被告雖辯稱伊第一次為被害人甲○看診時，尚有包含證人
      王丙○○等其他人在場，可證伊當日僅按壓推拿甲○之肩膀
      ，並無任何按壓甲○胸部或性侵害等行為云云。然而，觀
      諸被告於本院審理時陳稱：「被害人第一次來看診時，王
      丙○○在場，她只在場那一次，當天有王丙○○、洪彩鶯及楊
      明照三名病患在場，是早上十點半左右，被害人是最慢到
      的，當時我們已經在客廳喝靈芝茶，被害人主訴右肩酸痛
      ，我用雙手幫她按摩肩井穴。詳細日期未記，為甲○看診
      時在客廳，看診時其他病患也在場，被害人最早走，因為
      她的情形最輕微，其他三位病患大概十一點多同時走。王
      丙○○十點就來了，來看腳掌背側邊酸痛，忘記是哪支腳，
      在我還在幫王丙○○看診時，洪彩鶯來求診，說她腰扭傷，
      我沒有為洪彩鶯擦藥，只是以背對背方式幫她治療，楊明
      照來找我聊天。」等情，既與證人王丙○○於本院審理時證
      稱：「認識被告是因我的腳會酸痛，須要被告治療，認識
      被告十幾年。我到被告的國術館看診時，有一次看到其他
      年輕女子也去看診。我有一次從被告門口經過，看到洪彩
      鶯及楊仔在現場，我才進去，被告拿靈芝茶給我喝，後來
      兩位年輕女子進來，我們在客廳，那兩位年輕女子另外進
      去診療間，他們進去大概十幾分鐘後，被告先出來，過一
      會那兩位年輕女子才出來，被告出來後說有一個年輕女子
      手無法抬高，他幫她治療。（問：這一次是何時？）日期
      不記得，時間應該是白天。（問：那一天你有無讓被告推
      拿或用藥？）都沒有，我只是去聊天。」等情，兩者就關
      於被害人甲○當日究係一人或另與他人一同到場，又被告
      究係在客廳抑或診療間對被害人甲○看診，及證人王丙○○
      當日究有無讓被告推拿看診或僅純屬到場聊天等節之所言
      大相逕庭，可見證人王丙○○當日所見進入被告之診療間治
      療之人，尚非被害人甲○，而其上開所證，自不得據為有
      利被告之證據。
（二）次以，被害人甲○固提出錄音帶及其譯文為證；然而，被
      告業已否認為其聲音，並辯稱該錄音帶及譯文均無證據能
      力等語在卷，且經臺灣臺中地方法院檢察署檢察官將上開
      錄音帶連同被告偵訊時之錄音光碟送內政部警政署刑事警
      察局比對是否為同一人聲紋之結果，該局亦於九十五年八
      月二十二日以刑鑑字第０九五０一一八九二九號函覆上開錄
      音帶及錄音光碟因不符比對需求，而無法進行鑑定等語在
      卷（附於偵緝案卷第二七頁），基此，自無從遽認上開錄
      音帶所譯之譯文內容，確係被害人甲○與被告間之對話，
      而作為認定被告犯罪之不利證據，先予說明。
（三）惟者，觀諸被害人甲○於偵查中業已陳稱：「我到被告的
      國術館五、六次，第一次是九十四年七月份去，被告是我
      國小就認識了，他是同學媽媽的同居人，我知道他在作推
      拿的，當時我覺得身體不舒服，所以我就去找他推拿。我
      去時，我同學沒有在場。（問：你以前跟被告的互動？）
      還好。（問：去時，被告如何幫你治療？）上衣先脫掉沒
      有其他人在場，叫我躺在床上，用手推我胸部。去那邊五
      次都是這樣。推拿時間每次約半小時，推完就離開。感覺
      有比較舒服，第六次，他說要幫我弄下面，說我血脈不流
      通，胸部有硬塊，看說我的下肢有無血液不通的情形，他
      說要用手進入陰道擦藥，後來說不夠長，要用生殖器進入
      陰道，我就跟他說不要，我要回去想一想，隔天我就又過
      去，他再問我到底要不要看下面，沒有治療會變成愛滋病
      ，我相信他的話，我害怕會變成愛滋病，我就同意，他的
      陰莖進入我的陰道。就做了一次，他有說要作三次，後來
      我覺得我被他騙了，我就沒有去。（問：你去的五、六次
      ，被告有無對你把脈、診療、開藥？）沒有。」（詳見九
      十五年五月十七日偵查筆錄，附於偵查案卷第六頁至第七
      頁）等語在卷；且於九十五年十一月十五日本院審理時結
      證陳稱：「（問：九十四年七、八月與被告有發生何事？
      ）有，不記得哪一天。在他的診所，我的胸部會痛，去他
      診所看診，他說我胸部阻塞，幫我用手按，還在我胸部擦
      藥，第一次按了很多下，幫我擦完藥說我可以回去了，並
      叫我第二天還要再去，我就回去了，第二天我再去也是一
      樣，第三天我還有再去，他說我的胸部有血塊，他說他要
      用嘴巴吸，後來有吸，他叫我還要再去，說因為我胸部的
      血塊還沒有散，第四次是隔幾天再去，第四次他說他要幫
      我看我的身體狀況，就從我的胸部按下去，之後他說要按
      下面，還說那邊要擦藥，我說考慮一下，明天再跟他講，
      那一天沒有按下面只有按胸部，第五次我又去，我說一定
      要用下面嗎，不用應該也不會怎樣吧，他說因為已經很嚴
      重，如果你再不用的話，會得愛滋病，我說應該可以去醫
      院檢查，他說如果你去榮總檢查，他們會把我關起來，我
      問為什麼，他說因為我會得愛滋病，他們會怕我傳給別人
      ，我說真的哦，我就說好，他就用手指頭插到我下面，然
      後又說手指頭不夠長，他說一定要用別的東西幫我擦，不
      然擦不到，我問用什麼，他說用他的性器官才夠長才擦得
      到，而且在上面擦藥，然後他就用他的性器官進入我的陰
      道，持續二、三分鐘，之後他說我還要再去兩、三次，不
      然不會好。（問：你說被告用手指插到你下面，並用性器
      官進入你陰道是否同一天？所謂的下面是否指陰道？）同
      一天。是。（問：被告用手指插入，只有那一天嗎？）只
      有那一天。（問：你那一天之後就沒有再去了？）對。（
      問：為何一定要做這個治療？）因為他說我會得愛滋病，
      我嚇到。」等語詳實，而除關於被告對伊推拿胸部之次數
      約四次或五次之陳述有所差異（此部分應採較有利於被告
      者而認定為四次）外，餘均互核相符，已足認被害人甲○
      乃係因親身經歷上開遭性侵害之情事，致身心均受強烈衝
      擊而記憶深刻，始能於偵查訊問後歷經半年之久，猶仍對
      於案發過程陳述如一，宛如昨日，而被告辯稱上情，不僅
      顯屬可疑，且堪見被害人甲○尚無任何胸部阻塞之病徵，
      而須以上開推拿或吸吮方式治療之必要，被告就此部分對
      被害人所為，應係違反被害人甲○之意願而為猥褻行為無
      疑（惟此強制猥褻部分未據起訴，是應由檢察官另行處理
      ，附此說明）。
（四）又查，被害人甲○確曾先後於九十四年十月間、九十五年
      三月五日及十七日等時日，以割腕或服用藥物方式自殺送
      醫獲救，已無大礙等情，業據被害人甲○迭次陳稱在卷，
      復核與證人即被害人甲○之友人詹雅玲於偵查中所述情節
      相符，且有中國醫藥大學附設醫院急診護理病歷及醫囑單
      （附於偵緝案卷第三七頁）在卷足佐，可見被害人甲○指
      稱伊因遭被告以上開方式性侵害而感到極度不甘及無助，
      故曾為多次自殘之行為等語，不僅洵屬有據，復與遭逢該
      等不幸事件之被害人所可能產生之情緒及行為表現，甚為
      相符，而非空言杜撰。蓋因被害人甲○於本件案發之前既
      未曾有自殘情形或其他精神上之疾病，則倘非事後確曾遭
      逢如本案之人生巨變等難以承受之情，依常理而言，當無
      反覆發生上開多次無故自殘行為之可能。至於，被告於本
      院訊問時固曾辯稱：「（問：是否知悉甲○曾自殺？）我
      聽劉善說因為甲○缺錢買嗎啡，才會想要自殺。」等情（
      詳見本院案卷第九頁）；然於本院行準備程序時則改稱：
      「聽說因為甲○有男朋友自殺死亡，甲○才會自殺。」（詳
      見本院案卷第二五頁）云云，並均為被害人甲○所否認，
      可見被告前後所述相互矛盾，在在顯露心虛之情，而其上
      開所辯，無可憑信，尚不足據此為被害人甲○自殺原因之
      認定。基此，堪認被害人甲○上開自殺之行為，確均係因
      遭被告上開強制性交情事後，出於羞憤所為，容無疑義，
      而益徵被害人甲○指陳伊曾於上開時、地遭被告性侵害一
      節，核屬真實。
（五）況且，參以被告乙○於警詢及偵查中迭次陳稱：伊從事國
      術館工作並開宏武民俗療法店已經四十餘年，因甲○與曾
      為伊同居人之案外人林秀美之女劉善係國小同學，故九十
      一年間甲○到伊住處找劉善，伊即認識甲○，迄今認識四年
      ，並無任何仇恨等語詳實（詳見九十五年二月十七日警卷
      警詢筆錄第二頁及偵緝案卷偵訊筆錄第十四頁），復核與
      被害人甲○陳稱伊自國小時即認識被告，知悉被告從事推
      拿工作，案發前與被告之相處情況尚可，並無怨隙等語相
      符，又被害人甲○及其父於案發迄今一年有餘，均未曾對
      被告提出任何民事賠償之訴訟，且被害人甲○係單親家庭
      長大，案發時被害人甲○僅國中肄業，已久未就學等情，
      亦據被害人甲○陳述在卷，復為被告所不爭執，益見被害
      人甲○不僅尚無設詞誣陷被告之理由，亦未曾據此以求獲
      取金錢賠償之情，且所陳伊遭被告性侵害之上開情節，尚
      無任何不符常情之處，而堪予採信。蓋以被害人甲○乃因
      自小即與被告相識，並熟知被告為人從事推拿治療，且國
      二輟學後即未再求學，青春期時復無母親在旁給予性知識
      之輔導，自然對被告存有情感及醫療上之信任基礎，且性
      觀念等各方面之智識程度亦必較同年齡者為低，是以，被
      害人甲○因此信任被告，而遭被告以上開方式強制性交，
      自非難以置信，核無不合論理之情。綜上，可見被害人甲
      ○所指情節，洵屬有據，而被告上開所辯，顯屬矯飾卸責
      之詞，無可採信。本案事證明確，被告上開犯行，堪予認
      定。
二、核被告所為，係犯刑法第二百二十一條第一項之強制性交罪
    。被告乃係同日以上開方式對被害人甲○為強制性交之行為
    ，既如上述，自應僅成立一罪，是公訴人誤認為係先後二次
    ，並請求依連續犯論處，即有未恰。爰審酌被告利用被害人
    甲○智識非高，且因身體不適亟欲求診治癒之心，竟對熟識
    之被害人甲○為上開強制性交之行為，所為手段極為卑劣，
    且使被害人甲○心理及生理遭受恐懼及危害而多次自殘，造
    成被害人日後無法彌補之傷害，及其犯罪後仍矢口否認犯行
    ，顯然不知悔悟之態度等一切情狀，量處如主文所示之刑，
    以示儆懲。至被告上開所涉強制猥褻四次之犯行部分，因未
    據公訴人起訴，且與上開已起訴經論罪部分之犯罪事實，行
    為互殊，罪名不同，應予分論併罰，此部分自當由檢察官另
    行處理，附此說明。
三、末按刑法第二條第一項之適用，係以行為後法律有變更為前
    提。而所謂「法律有變更」係指足以影響行為之可罰性範圍
    及其法律效果之法律修正而言。程序規定則一律適用從新原
    則（司法院院字第一八五四號解釋參照）。刑法第九十一條
    之一修正性侵害治療處分，由刑前治療修正為刑後治療，係
    因性罪犯之矯治以再犯預防及習得自我控制為治療目的，多
    數學者及精神醫學專家咸認此類行為人於出獄前一年至二年
    之治療最具成效；再者，實務上常引起鑑定人質疑行為人有
    無犯罪不明下，無以憑作鑑定之質疑，為符實際需要而修正
    鑑定、治療的程序規定，故應適用程序從新原則，而無庸比
    較新舊法，亦即本件應經新法之規定程序為裁判，無庸再依
    舊法之規定囑託鑑定機關為鑑定，並於裁判時諭知「應於刑
    之執行前令入相當處所施以強制治療」，併予指明。
據上論斷，應依刑事訴訟法第二百九十九條第一項前段，刑法第
二百二十一條第一項，判決如主文。
中　　華　　民　　國　　95　　年　　12　　月　　20　　日
                  臺灣臺中地方法院刑事第四庭
                      審判長法　官  林宜民
                            法　官　柯雅慧
                            法　官　許惠瑜

以上正本證明與原本無異。
如不服本判決，應於送達後十日內向本院提出上訴狀（須附繕本
），上訴於臺灣高等法院臺中分院。
                            書記官　陳佳君
中　　華　　民　　國　　95　　年　　12　　月　　20　　日

附錄論罪科刑法條：
刑法第二百二十一條第一項
（強制性交罪）
對於男女以強暴、脅迫、恐嚇、催眠術或其他違反其意願之方法
而為性交者，處3年以上10年以下有期徒刑。